【裁判字號】    90,交上易,311
【裁判日期】    900928
【裁判案由】    過失致死等
【裁判全文】
台灣高等法院交通事件判決                        九十年度交上易字第三一一號
    上  訴  人  臺灣板橋地方法院檢察署檢察官
    上  訴  人
    即  被  告  乙○○
    選任辯護人  劉文崇
                許寶方
右上訴人因被告過失致死案件，不服台灣板橋地方法院九十年度交易字第二六一號，
中華民國九十年七月十七日第一審判決（起訴案號：台灣板橋地方法院檢察署九十年
度偵字第五八三七號及移送併案審理九十年度偵字第九五三七號），提起上訴，本院
判決如左：
    主  文
原判決關於服用酒類不能安全駕駛動力交通工具而駕駛部分撤銷。
乙○○服用酒類，不能安全駕駛動力交通工具而駕駛，處有期徒刑肆月。
其他上訴駁回。
撤銷改判所處之刑與上訴駁回所處之刑，應執行有期徒刑壹年捌月。
    事  實
一、乙○○於民國(下同)八十九年間甫因公共危險罪（酒後駕車）案件，經台灣士林
    地方法院判處拘役二十日，緩刑二年確定，現於緩刑期間，仍不知警惕，明知其
    因酒後駕車已於九十年一月底遭吊扣駕駛執照，不得再駕駛車輛，竟於九十年二
    月二十二日凌晨，服用酒類，業已處於不能安全駕駛動力交通工具之程度，竟仍
    無照駕駛車號Ｅ４─６３０６號自用小客車，沿台北縣三重市○○路，由龍濱路
    往三和路方向行駛，嗣於同日凌晨一時三十分許，乙○○駕駛上開自用小客車途
    經三重市○○路一四九號前時，應注意汽車行車速度，依標誌之規定，無標誌者
    ，在市區道路，時速不得超過四十公里，且在劃有分向限制線之路段，不得駛入
    來車之車道內，而依當時情形並無不能注意之情形，竟應注意能注意而疏未注意
    ，為超越前車，竟以每小時約五、六十公里之速度跨越分向限制線（雙黃線）侵
    入對向車道，致撞及對向車道內由黃奇豐駕駛之車號ＧＮＬ─４１８號重型機車
    ，致黃奇豐人車倒地，黃奇豐雖經送醫急救後延至九十年二月二十二日凌晨四時
    許，因顱內併胸腹出血不治死亡。乙○○酒後駕車肇事後，經警員測試其酒精濃
    度達０．六七ＭＧ／Ｌ。
二、案經黃奇豐之父甲○○訴由台北縣警察局三重分局報請台灣板橋地方法院檢察署
    檢察官偵查起訴及甲○○訴請該署檢察官移送併案審理。
    理  由
一、右揭酒後駕車肇事致被害人黃奇豐傷重不治死亡及肇事後經警員測試其酒精濃度
    達０．六七ＭＧ／Ｌ之事實，業據被告乙○○於偵審中供承不諱，並有道路交通
    事故調查報告表乙紙、相片多幀、酒精濃度測試值乙紙附卷可稽；又被害人黃奇
    豐確因於右述時、地遭被告所駕駛之車號Ｅ４─６３０６號自用小客車撞擊後，
    經送醫急治後仍因顱內併胸腹出血不治死亡之事實，復據台灣板橋地方法院檢察
    署檢察官督同檢驗員相驗無訛，並填具相驗屍體證明書、驗斷書及勘驗筆錄各乙
    份附於相驗卷內可參。
二、按汽車行車速度，依標誌之規定，無標誌者，在市區道路，時速不得超過四十公
    里，在郊外道路時速不得超過六十公里；又在劃有分向限制線之路段，不得駛入
    來車之車道內；道路交通安全規則第九十三條第一項第一款、第九十七條第二款
    分別定有明文。查本件肇事地點係市區道路，行車速度限制為時速四十公里，道
    路中線為劃有雙黃實線之分向限制線，有道路交通事故調查報告表乙紙及相片在
    卷可按；且事故發生時之天候係晴天，夜間設有照明設備，視距良好，無障礙物
    ，路面亦為乾燥、無缺陷之柏油路，此亦有前開調查報告表之記載可據，被告於
    肇事時之駕駛執照雖於吊扣期間，惟其既係前曾合法考領有駕駛執照之人，對前
    開規定自應知之甚稔，而依當時情形並無不能注意之情事，詎其竟應注意能注意
    而疏未注意，酒後駕車在行經右述肇事地點時為超越前車猶以時速約五、六十公
    里之速度跨越道路中央之分向限制線而侵入對向車道內，致撞及被害人黃奇豐所
    駕駛之前開機車，使被害人人車倒地，被害人雖經送醫救治後仍不治死亡，是被
    告應負過失罪責甚明；又被害人確因本件事故死亡，已如前述，並據被告供承在
    卷，則被告之過失犯行與被害人之死亡間，顯有相當因果關係。從而，本件被告
    過失致人於死之犯行堪以認定。
三、被告肇事後雖經警方以「直線步行十公尺後請其迴轉走回原地。」、「雙腳併攏
    ，兩手貼緊大腿，將一腳向前抬高離地十五公分，並停止不動三十秒。」之檢測
    內容，測試被告酒後生理協調平衡之檢測結果，認被告前開二項檢測內容均合格
    ，有汽機車駕駛人酒後生理協調平衡檢測紀錄表乙紙在卷可憑，惟按酒後吐氣已
    達每公升０．五五毫克（０．五五ＭＧ／Ｌ）以上者，肇事率為一般正常人之十
    倍，應認已達不能安全駕車之標準，此有法務部八十八年五月十八日法八八檢字
    第００一六六九號函可按。被告於九十年二月二十二日凌晨一時三十分許肇事後
    ，於同日凌晨二時零一分許經警施以酒精測試之結果，其吐氣所含酒精成份竟高
    達每公升０‧六七毫克，此有酒精濃度測定值一紙在卷可稽，已超過每公升０．
    五五毫克甚多，應已達不能安全駕車之標準。而況，被告係為超越前車以五、六
    十公里之超速急馳，致因失控逆向駛入對向車道致撞及被害人，顯見斯時被告業
    因酒精催化所引起之生理反應，確已影響其無法正常辨識車前狀況及操控汽車機
    械，而達不能安全駕駛動力交通工具之程度，殊難因被告嗣後生理協調平衡之檢
    測結果合格，即認尚屬「能安全駕駛」，苟真單以酒後生理協調平衡之檢測結果
    來認定是否能安全駕駛，則測試酒精濃度值即失其意義，更有悖「酒後不駕車」
    之立法本旨。是被告自難因酒後生理協調平衡之檢測結果合格即能主張解免刑責
    。被告此部分之犯行，亦堪認定。
四、核被告所為，係犯刑法第二百七十六條第一項之過失致人於死罪及同法第一百八
    十五條之三之服用酒類不能安全駕駛動力交通工具而駕駛罪。又被告於九十年一
    月底遭吊扣駕駛執照，已據被告供明在卷，其於駕駛執照吊扣期間繼續駕駛車輛
    ，乃屬無照駕駛，是其無駕駛執照駕車肇致本件事故，並因而致被害人死亡，就
    所犯過失致人於死部分，應依道路交通管理處罰條例第八十六條第一項之規定加
    重其刑。原審適用道路交通管理處罰條例第八十六條第一項，刑法第二百七十六
    條第一項，罰金罰鍰提高標準條例第一條前段，審酌被告於八十九年間即甫因公
    共危險罪（酒後駕車）案件，經台灣士林地方法院判處拘役二十日，緩刑二年確
    定，現於緩刑期間，仍不知警惕，竟復於酒後駕車終肇致本件事故，及本件事故
    被告之過失程度，犯罪所生之危害，及犯後態度良好等一切情狀，量處有期徒刑
    一年六月，經核認事用法均無不合，量刑亦屬允當。被告上訴意旨，認原判決此
    部分量刑過重，就原審法院適法範圍裁量權之行使為爭執，為無理由，上訴應予
    駁回。又被告服用酒類不能安全駕駛動力交通工具而駕駛部分，原審採信被告之
    辯解，而為其無罪之諭知，容有未洽，檢察官提起上訴，指摘原判決此部分不當
    ，為有理由，應由本院將原判決該部分撤銷改判。爰審酌被告之素行、犯罪之動
    機、手段、所生危害及其犯後態度等一切情狀，量處如主文第二項所示之刑，並
    就撤銷改判所處之刑與上訴駁回所處之刑，定其應執行之刑。
據上論斷，應依刑事訴訟法第三百六十八條、第三百六十九條第一項前段、第三百六
十四條、第二百九十九條第一項前段，刑法第一百八十五條之三，第五十一條第五款
，罰金罰鍰條例第一條，判決如主文。
本案經檢察官王安明到庭執行職務。
中      華      民      國     九十     年      九      月    二十八    日
                              台灣高等法院刑事第七庭
                                  審判長法  官  吳  啟  民
                                        法  官  林  瑞  斌
                                        法  官  蘇  隆  惠
右正本證明與原本無異。
不得上訴。
                                        書記官  周  素  秋
中      華      民      國     九十     年      九      月    二十八    日
附錄本案所犯法條全文：
刑法第二百七十六條：
因過失致人於死者，處二年以下有期徒刑、拘役或二千元以下罰金。
從事業務之人，因業務上之過失犯前項之罪者，處五年以下有期徒刑或拘
役，得併科三千元以下罰金。
刑法第一百八十五條之三
服用毒品、麻醉藥品、酒類或其他相關之物，不能安全駕駛動力交通工具而駕駛者，
處一年以下有期徒刑、拘役或三萬元以下罰金。


司法院資訊處製作；財團法人民間司法改革基金會備份。
